【裁判字號】    92,上訴,909
【裁判日期】    920724
【裁判案由】    違反毒品危害防制條例
【裁判全文】
臺灣高等法院高雄分院刑事判決                    九十二年度上訴字第九九號
    上  訴  人  臺灣高雄地方法院檢察署檢察官
    上  訴  人
    即  被  告  甲○○
    指定辯護人  本院公設辯護人李佩娟
右上訴人因被告違反毒品危害防制條例案件，不服臺灣高雄地方法院九十二年度訴字
第八十六號中華民國九十二年四月二十九日第一審判決（起訴案號：臺灣高雄地方法
院檢察署九十一年度偵字第一０七五二號），提起上訴，本院判決如左：
      主  文
原判決撤銷。
甲○○共同販賣第二級毒品，處有期徒刑捌年。扣案之第二級毒品安非他命貳大包及
壹小包（總計重量為壹仟肆佰捌拾陸點柒壹公克，純質淨重壹仟參佰伍拾貳點柒陸公
克，包裝重貳拾伍點肆柒公克）沒收銷燬。報紙兩張、手提袋一只沒收。
      事  實
一、甲○○前因懲治走私條例案件，經臺灣高雄地方法院於民國八十三年三月三十一
    日以八十二年度訴字第五一一０號判處有期徒刑三年，甲○○不服提起上訴，分
    別於八十四年四月十九日及八十五年二月七日經本院八十三年度上訴字第一六三
    四號及最高法院八十五年台上字第六七一號駁回上訴確定，復於八十四年因違反
    麻醉藥品管理條例案件，經臺灣高等法院臺南分院於八十八年一月二十日以八十
    七年度上更一字第二三八號判處有期徒刑六年確定，又於八十五年間因賭博罪，
    經臺灣高雄地方法院於八十六年一月六日以八十五年度易緝字第五二六號判處有
    期徒刑六月，另於八十五年間再因違反麻醉藥品管理條例案件，經臺灣雲林地方
    法院於八十六年四月十八日以八十六年度訴緝字第九號判處有期徒刑六月確定，
    最後兩案經臺灣雲林地方法院於八十六年八月十二日以八十六年度聲字第六三九
    號裁定應執行有期徒刑十月，以上各確定判決均接續執行，於九十年五月三日假
    釋，現仍在假釋期間，原定假釋交付保護管束屆滿日期為九十四年十二月二十一
    日（於本案不構成累犯，起訴書誤載為於八十九年八月四日執行完畢）。
二、甲○○猶不知悔改，於九十一年二月間某日，受桃園地區綽號「小虎」之真實姓
    名年籍不詳成年男子委託，代為尋覓第二級毒品安非他命貨源，甲○○明知該「
    小虎」之人購買安非他命係意圖營利販賣之用，竟基於幫助販賣之意而應允代為
    販入安非他命，「小虎」並允諾事成之後將給予甲○○重量二兩（約七十五公克
    ）安非他命為報酬。甲○○旋即透過楊國山（未據起訴，由檢察官另案偵辦）之
    介紹，於同年二月二十七日中午，與楊國山及另一真實姓名年籍不詳之成年男子
    ，相約在高雄市○○路陳中和紀念公園洽談，並以新臺幣（下同）三十六萬五千
    元之價格購買一點五公斤安非他命達成合意後，甲○○即打電話告知綽號「小虎
    」之男子，「小虎」即委由具有幫助犯意綽號大頭之郭勝文（另案由臺灣花蓮地
    方法院檢察署檢察官偵辦中）攜帶三十六萬五千元之現金，搭乘遊覽車南下，同
    年二月二十八日上午六時許，甲○○駕駛向友人借得之車牌號碼ＵＩ─２７９８
    號自用小客車，在國道一號高雄市○○路○○道附近，搭載受「小虎」之委託攜
    帶三十六萬五千元現金南下高雄取貨之郭勝文至高雄市○○區○○路與福德三路
    口等候，甲○○再攜帶現金獨自前往陳中和紀念公園，將三十六萬五千元交付給
    該姓名年籍不詳之成年男子，並取得以手提袋裝，外再以報紙包覆，內以塑膠袋
    裝之第二級毒品安非他命二大包及一小包（全部分成二包），總計重量為一千四
    百八十六點七一公克（純質淨重一千三百五十二點七六公克，外包裝重二十五點
    四七公克），甲○○完成交易後，再駕車至郭勝文前開等候處將安非他命交予郭
    勝文，並欲搭載郭勝文至高雄火車站附近搭乘遊覽車返回桃園時，經調查人員當
    場查獲，並扣得前述安非他命及外包裝報紙二張及手提袋一只（報紙及手提袋為
    甲○○與小虎所有，供販賣安非他命之用）。
二、案經法務部調查局南部地區機動工作組及高雄市政府警察局小港分局報請臺灣高
    雄地方法院檢察署檢察官偵查起訴。
      理  由
一、訊據被告甲○○對其於九十一年二月二十七日南下高雄，與楊國山及不詳姓名之
    人談妥安非他命交易價格、數量；及於二十八日上午六時許，駕駛車牌號碼ＵＩ
    ─２７９８號自用小客車，在國道一號高雄市○○路○○道附近，搭載受「小虎
    」之委託攜帶三十六萬五千元現金南下高雄取貨之郭勝文至高雄市○○區○○路
    與福德三路口等候，甲○○再攜帶現金獨自前往陳中和紀念公園與楊國山及該姓
    名年籍不詳之成年男子完成交易後，再駕車至郭勝文等候處交貨予郭勝文，並欲
    搭載郭勝文至高雄火車站附近搭乘遊覽車返回桃園時，經調查人員當場查獲，並
    扣得第二級毒品安非他命二大包及一小包，總計重量為一千四百八十六點七一公
    克（純質淨重一千三百五十二點七六公克，包裝重二十五點四七公克）之事實雖
    自白不諱，惟辯稱：我不是買賣毒品，是自己買回來要吃的，我是與小虎配合出
    錢，合起來五十幾萬元，一起買，比較便宜，買回來要自己施用的，小虎會再另
    外給我一、二兩，且我有配合南機組，並且查獲四十三公斤之安非他命云云。
二、經查：
（一）被告甲○○於九十一年二月二十八日在法務部調查局南區機動工作組（以下簡
      稱南機組）接受調查時，自白「桃園地區有一買主綽號『小虎』男子向我表示
      要購買安非他命毒品，我乃向我朋友楊國山（綽號『大胖』）詢問有無安非他
      命，楊國山向我表示有，我即於九十一年二月二十七日中午南下與楊國山約在
      高雄市○○路陳中和紀念公園見面，楊國山表示他介紹一個人與我接洽交易，
      之後有一姓名年籍不詳男子前來與我洽談毒品買賣交易事宜，雙方談妥以三十
      六萬五千元購買一點五公斤安非他命，交易時間地點再以電話聯絡，於是我即
      打行動電話給桃園買主『小虎』要他攜帶款項南下交易，『小虎』即派：：『
      大頭』（即證人郭勝文）搭遊覽車南下交易，我則前往高雄市前鎮區『興都賓
      館』投宿等候交易，當晚約二十二時許『大頭』打行動電話給我說他現在要坐
      遊覽車南下，第二天（同年二月二十八日）清晨約四、五點鐘『大頭』搭遊覽
      車抵達高雄市○○路○○道口，我即打電話給前述楊國山介紹之男子約定在高
      雄市○○區○○路陳中和紀念公園交易買賣毒品，我即駕駛朋友轎車前去接『
      大頭』，接到『大頭』後，『大頭』在車上將購買毒品之三十六萬五千元交給
      我，之後『大頭』在高雄市○○區○○街與福德路口下車等候，我獨自一人前
      往陳中和紀念公園與楊國山及前述楊國山介紹與我接洽之男子進行毒品交易，
      我將三十六萬五千元交予該男子，該男子則交給我二包安非他命：：，隨即我
      駕車前往高雄市○○區○○街與福德路口接『大頭』，將安非他命交給『大頭
      』並欲帶『大頭』前往車站搭遊覽車北上時遭逮捕：：」等語，於九十一年六
      月六日偵查中檢察官訊問時亦自白：「我問楊某有無安非他命，他說他要問看
      看，後來楊某叫我下來高雄，後來他朋友向我拿錢，之後他朋友把貨交給我」
      等語明確（詳見九十一年度偵字第一０七五二號偵查卷第四八頁反面）。核與
      證人郭勝文於南機組詢問時，陳稱：「我係因受託攜帶三十餘萬元南下高雄：
      ：」、「：：我搭乘灰狗巴士下中山高速公路中正路交流道，『雞尾』男子駕
      車來接我時，我即將前開金錢交給他：：『雞尾』男子乃載我至高雄市苓雅區
      ○○○路與福安路交叉路口，我下車前，『雞尾』男子要我等會在原地上車，
      下車後，我進入鄰近的上光眼鏡行檢查眼睛度數，準備購換隱形眼鏡，驗後，
      步出上光眼鏡行，見『雞尾』男子開車過來，我即上車，上車後，『雞尾』男
      子即將一只內裝有兩包以報紙包裹之物品的手提袋交給我，我乃將灰狗巴士前
      購買的礦泉水、蠶豆、跳蚤市場雜誌、舒眼潤濕液一併放入該手提袋內：：」
      （詳見九十一年度偵字第一０七五二號偵查卷第四四頁）等語相符。
（二）雖郭勝文於前開調查局南機組偵訊時，供稱係受「黑仔」所託南下將錢交予被
      告，惟查被告甲○○於檢察官偵訊、原審均供稱郭勝文是「小虎」叫下來的，
      且被告對於其與楊國山及該不詳姓名之人談妥安非他命交易之價格及數量後，
      即有以電話聯絡「小虎」，而得知「小虎」派「大頭」帶錢南下；與郭勝文所
      供係「黑仔」託其帶三十多萬元南下，及其自承綽號「大頭」等情綜互以觀，
      並參酌一人同時有二、三個綽號，乃為常見之事，被告供稱「小虎」之人，與
      郭勝文所稱黑仔之人應係同一人；另被告雖於偵訊時供稱購買扣案安非他命之
      價格為三十六萬元，與其調查局南機組偵訊時所述係以三十六萬五千元購得安
      他命之金額略有不符，惟參酌被告於原審初訊時，經法官提示起訴書並告以要
      旨，被告除辯稱係供稱共同購買外，並稱其他無誤等情觀之，被告於偵查中所
      述應為一時口誤，本院認定被告購得扣案之安非他命價格為三十六萬五千元。
（三）至於被告甲○○嗣雖改稱是和「小虎」配合出錢一起去買的，比較便宜，買回
      來自己要吃的，並稱伊有出資二十多萬元云云。惟經原審當庭勘驗九十一年二
      月二十八日偵查中之錄音帶，勘驗結果：「一、被告甲○○當時供稱，因為沒
      有錢買毒品，所以幫小虎找尋毒品貨源，代為向楊國山購買毒品，如果買到毒
      品，小虎會分給被告甲○○二兩吸食，總共買到一公斤半價格新台幣三十六萬
      元（應為三十六萬五千元），被告甲○○當時並未提到他自己也有購買。二、
      被告甲○○供稱毒品是楊國山的朋友拿出來交貨的，總共買一公斤半新台幣三
      十六萬元（應為三十六萬五千元）。三、被告甲○○供稱大頭郭勝文是台北朋
      友小虎叫他下來的，如果談成毒品交易的時候，小虎答應要給被告甲○○二兩
      。四、被告甲○○回答檢察官問題時，語氣流暢，偵訊過程全程錄音並無中斷
      。」（詳見原審卷第七十八頁），被告甲○○已自承其無錢購買毒品，所以幫
      小虎找尋毒品貨源，則其顯不可能有二十多萬元之資力用以購買安非他命，其
      辯稱有出資二十多萬元共同購買，無非係事後卸責之詞，不足採信。
（四）證人即受「小虎」委託攜錢南下交予被告之郭勝文於原審行遠距訊問時雖證稱
      ：「九十一年二月二十七日的傍晚，黑仔（即小虎）在中和快速道路附近把一
      包錢交給我，：：叫我把錢交給雞尾就可以了，：：我到高雄的時候，我打電
      話給雞尾，約在中正交流道下車，雞尾即甲○○就來接我，我是一上雞尾的車
      就將錢交給雞尾，後來雞尾載我到一個路口，我下車去眼鏡行配眼鏡，我配完
      眼鏡出來，雞尾就開車回來了，我就上車，上車後雞尾沒有交給我什麼東西，
      雞尾以為我要再坐野雞車回桃園，我告訴他我要去高雄火車站前找我二叔治療
      鼻病，雞尾就要求我下車自己坐計程車去，我下車就被南機組的抓起來，把我
      跟雞尾抓起來，在雞尾身上查獲幾包毒品，黑仔沒有叫我拿東西回去，他只有
      說把錢交給對方，他們就會處理，黑仔沒有叫我拿東西回去。」等語（詳見原
      審九十二年三月六日訊問筆錄），惟經原審當場勘驗偵查中之錄音帶，證人郭
      勝文於檢察官訊問時，的確承認是綽號「黑仔」男子叫他把錢帶下來高雄，然
      後把貨帶上去（詳見原審九十二年三月六日勘驗筆錄）等語，且郭勝文於偵查
      中對於如何將金錢交予被告以及被告如何交付安非他命（當時以手提袋裝，並
      以報紙包裝）之供述，核與被告於南機組自白之情節均相符合，郭勝文於原審
      證述上情，無非係為其脫免之詞，亦不足採。
（五）被告與該不詳姓名男子所交易之扣案毒品，確屬第二級毒品安非他命（總重為
      一千四百八十六點七一公克，純質淨重一千三百五十二點七六公克，包裝重二
      十五點四七公克）亦有法務部調查局九十一年三月十三日調科壹字第０九一七
      六三０二一八號檢驗通知書附卷可查（詳見九十一年度偵字第一０七五二號偵
      查卷第四頁），被告與該不詳姓名之人所交易之物品，確屬第二級毒品，至為
      明確。
（六）甲基安非他命係價格昂貴之違禁物，購買不易，又一般施用毒品之人，若係為
      供自己吸食之用，通常在自己住處附近向毒販購買，且數量亦少，本案「小虎
      」託被告購買安非他命，數量多達一公斤半，且除託被告代尋貨源外，另再派
      人拿錢南下取貨，並答應給予數量高達二兩之報酬，該「小虎」之人購買本案
      之安非他命顯非供其施用，而係為販售他人而購入應堪認定；再政府為嚴禁毒
      品泛濫，對取締安非他命交易不遺餘力，報章媒體時有報導，該名「小虎」之
      人苟無牟利之意圖，衡情應無甘冒被取締判處重刑之危險，大量販入安非他命
      ，是「小虎」係基於營利之意圖而販入安非他命亦甚明確；又被告自承其幫「
      小虎」販入扣案之安非他命，從中可獲有二兩之安非他命之報酬，若係僅供「
      小虎」一己施用，被告絕無可能獲有如上巨量之報酬，被告對於「小虎」係基
      於營利之意圖，為販賣毒品而販入扣案之毒品亦應知悉無疑，被告供稱安非他
      命係其與「小虎」買來要供渠等施用云云，顯違常情，尚難採信。綜上所述，
      被告所辯顯係卸責之詞，不足採信。本件事證明確，被告犯行已堪認定，應依
      法論科。
三、核被告所為，係犯毒品危害防制條例第四條第二項之販賣第二級毒品罪。按刑法
    上之幫助犯，係指以幫助之意思，對於正犯資以助力，而未參與實施犯罪之行為
    者而言，如就構成犯罪事實之一部，已參與實施即屬共同正犯。最高法院四十九
    年台上字第七七號著有判例可稽。又毒品危害防制條例第四條之販賣毒品罪所稱
    之販賣，不以販入後復行賣出為必要，祇要以營利為目的，而有販入或賣出行為
    之一者，即足構成販賣毒品既遂罪；本案「小虎」係基於營利意圖而販入安非他
    命，被告雖基於幫助「小虎」之意思，惟被告已將價金交予該名不詳姓名之販賣
    毒品之人，並取得安非他命，被告即係以幫助他人犯罪之意思而參與販入毒品之
    犯罪構成要件行為，依前開判例要旨觀之，應成立毒品危害防制條例第四條第二
    項販賣第二級毒品罪之共同正犯。公訴意旨漏未斟酌此點，於起訴書載明被告係
    犯毒品危害防制條例第四條第二項之運輸第二級毒品罪，容有誤會，惟此二罪名
    均規定在毒品危害防制條例第四條第二項，屬同條項之罪名，無變更法條問題，
    附此敘明。被告販賣第二級毒品安非他命前之持有第二級毒品行為，本應以持有
    第二級毒品罪論處，惟持有後進而販賣，其持有之低度行為應被販賣之高度行為
    所吸收，故不再另論其持有第二級毒品罪。被告與「小虎」間有犯意聯絡及行為
    分擔，均為共同正犯。又被告雖有向法務部調查局南部機動工作組提供楊國山之
    資料，惟楊國山通緝中，並未被查獲或查扣其他毒品；另被告雖辯稱黃金成案件
    查獲四十三公斤之安非他命部分係其配合查獲，惟該案與被告甲○○之案件無關
    ，均據證人即法務部調查局南部機動工作組調查員鍾達振於原審證述屬實（詳見
    原審九十二年四月十五日審判筆錄），參諸被告於本院審理中亦供承販入本案安
    非他命時，並未看到黃金成本人，不敢確定是不是黃金成賣給伊等語，是並無因
    被告供出毒品來源因而破獲等情，無法依毒品危害防制條例第十七條規定減輕其
    刑。
四、原審為被告論罪科刑之判決，固非無見。惟查原審認定被告甲○○係受綽號「小
    虎」男子之託代為尋覓第二級毒品安非他命貨源，並經由楊國山之介紹，與該不
    詳姓名之男子達成安非他命交易之合意，嗣後被告自郭勝文處取得金錢，而與該
    不詳姓名之人完成交易，則被告實際上係基於買方之地位，該不詳姓名之人則係
    為賣方，被告與該不詳姓名之人並無共同販賣安非他命之聯絡可言，原審認定被
    告與楊國山、及該不詳姓名之人間，就販賣安非他命犯行，有犯意之聯絡及行為
    分擔，即有未當；又該三十六萬五千元（未扣案），被告已交與賣方之不詳姓名
    者，顯非被告販賣毒品所得財物，原判決諭知沒收，亦有未洽。被告上訴意旨，
    以其係與「小虎」共同出資購買為由，指摘原判決不當，固無理由；檢察官上訴
    意旨，以被告另有販賣安非他命犯行，與本案有連續犯裁判上一罪之關係為由，
    提起上訴，亦無理由（詳如後述）。惟原判決既有前開可議之處，自應予撤銷改
    判。爰審酌被告素行不良，本案販賣毒品數量龐大，對國家及社會治安影響極大
    ，戕害國民身心健康至鉅，被告犯後雖一度自白犯行，惟其嗣後猶飾詞卸責，及
    其另提供另案案情供法務部調查局查緝（詳見原審九十二年四月十五日審判筆錄
    ），及其他一切犯罪情狀，量處如主文所示之刑，以示儆懲。扣案之第二級毒品
    安非他命二大包及一小包（總計重量為一千四百八十六點七一公克，純質淨重一
    千三百五十二點七六公克，包裝重二十五點四七公克，該塑膠袋因沾有安非他命
    ，已無法剝離，應一同視為毒品沒收銷燬之），不問屬於犯人與否，均依毒品危
    害防制條例第十八條第一項前段規定沒收銷燬。至於安非他命之外包裝即報紙二
    張及手提袋一只，既係用於包裹毒品，防其裸露，便於帶販賣，亦係供販賣毒
    品所用之物，且為被告與共犯「小虎」所有，應併依毒品危害防制條例第十九條
    第一項之規定宣告沒收之。另扣案之Ｋ他命一包，係該名不詳姓名販賣安非他命
    之人所贈予被告，與本案被告犯行並無關連，應由檢察官另行處理，爰不予宣告
    沒收銷燬，附此敘明。
五、臺灣高雄地方法院檢察署九十二年度偵字第一００二四號併辦意旨略以：被告甲
    ○○於九十一年八月六日，仲介鐘素蘭向張志成購買第二級毒品安非他命三公斤
    遭查獲，因認被告涉有販賣安非他命犯行，並與本案有連續犯裁判上一罪之關係
    。查被告於九十一年七月底，固有介紹鐘素蘭、林德田為購買安非他命而與張志
    成在台南地區見面，嗣後鐘素蘭則於同年八月六日向張志成購得三公斤之安非他
    命，此固據被告及鐘素蘭、張志成於調查局南機組訊問時供明（見九十一年八月
    二十二日被告、張志成調查筆錄、鐘素蘭九十一年八月六日調查筆錄）；惟查連
    續犯之所謂出於概括犯意，必須其多次犯罪行為自始均在一個預定犯罪計畫以內
    ，出於主觀上始終同一之犯意進行，若中途有新犯意發生，縱所犯為同一罪名，
    究非連續其初發的意思，即不能成立連續犯（最高法院九十一年度台上字第一一
    一六號判決參照）；查被告仲介鐘素蘭、林德田與張志成見面係在九十一年七
    月底，距本案犯罪時間，已長達五月之久；又鐘素蘭於八月六日前開訊問是供
    稱「我平常居住於台北縣板橋市，偶而會南下找我朋友林德田，近日兩人計畫於
    雲林麥寮地區合夥開設茶藝館，並準備購買安非他命：：於是透過林德田之介紹
    認識甲○○：：」顯見鐘素蘭係於七月底時始起意購買安非他命，並因而透過林
    德田認識被告甲○○；被告甲○○於犯本案之初始，實無由臆測鐘素蘭於五個月
    之後會找他仲介購買安非他命；從而被告仲介鐘素蘭向張志成購買安非他命部分
    ，尚難認與本案有連續犯裁判上一罪之關係，本院自無從加以審理，自應退回由
    公訴人另行處理，附此敘明。
據上論結，應依刑事訴訟法第三百六十九條第一項前段、第三百六十四條、第二百九
十九條第一項前段、毒品危害防制條例第四條第二項、第十八條第一項前段、第十九
條第一項前段、刑法第十一條前段、第二十八條，判決如主文。
本案經檢察官林應華到庭執行職務。
中      華      民      國    九十二    年      七      月    二十四    日
                              臺灣高等法院高雄分院刑事第五庭
                              審判長法官  吳水木
                                        法官  洪慶鐘
                                        法官  趙文淵
右正本證明與原本無異。
如不服本判決應於收受本判決後十日內向本院提出上訴書狀，其未述上訴理由者，
並得於提起上訴後十日內向本院補提理由書狀（均須按他造當事人之人數附繕本)「
切勿逕送上級法院」。
                                      書記官  吳新貞
中      華      民      國    九十二    年      七      月     二十八   日
附錄：本判決論罪科刑法條：
毒品危害防制條例第四條
製造、運輸、販賣第一級毒品者，處死刑或無期徒刑；處無期徒刑者，得併科新台幣
一千萬元以下罰金。
製造、運輸、販賣第二級毒品者，處無期徒刑或七年以上有期徒刑，得併科新台幣七
百萬元以下罰金。
製造、運輸、販賣第三級毒品者，處五年以上有期徒刑，得併科新台幣五百萬元以下
罰金。
製造、運輸、販賣專供製造或施用毒品之器具者，處一年以上七年以下有期徒刑，得
併科新台幣一百萬元以下罰金。
前四項之未遂犯罰之。


司法院資訊處製作；財團法人民間司法改革基金會備份。
